臺灣臺中地方法院刑事判決　　　　　　　　　　　　　　九十三年度醫訴字第二號
　　公　訴　人　臺灣臺中地方法院檢察署檢察官
　　被　　　告　甲○○
　　　　　　　　丁○○
右列被告因違反醫師法等案件，經檢察官提起公訴（九十二年度偵字第一五三五五號
），本院合議庭裁定依簡式審判程序審理，判決如左：
    主  文
甲○○、丁○○共同未取得合法醫師資格，擅自執行醫療業務，甲○○處有期徒刑壹
年拾月，丁○○處有期徒刑壹年貳月，均緩刑伍年。
甲○○為吳芳妹、乙○○施打豐胸針所使用之針筒各壹枝，均沒收。
    事  實
一、甲○○及丁○○二人皆為美容工作從業人員，均明知甲○○並未取得合法醫師資
    格，依法不得擅自執行醫療業務，竟共同基於擅自執行醫療業務之犯意聯絡，由
    丁○○鼓吹不特定客人接受隆乳後，再由甲○○以針筒為客人在乳房兩側施打人
    工脂肪或膠原蛋白，擅自執行醫療業務，甲○○並為實際從事業務之人。期間，
    經由丁○○之引介，甲○○曾於不詳時間，在不詳地點，為吳芳妹胸部施打含有
    膠原蛋白成份之針劑；迨至民國九十一年九月十四日某時，丁○○又與乙○○約
    定時間，再以不詳車輛搭載甲○○前往張瑞娟所經營，位在臺中縣霧峰鄉○○路
    九四０巷二十三之十號「雲裳美容工作室」，並於同日十四時許，借用該工作室
    ，由甲○○為乙○○以針筒在胸部注射人工脂肪，此時甲○○原應注意其未具備
    醫師資格，未曾受有合格醫師之專業訓練，倘為他人施打人工脂肪，將可能導致
    他人死亡之結果，而依當時情況又無不能注意之情事，竟仍貿然為之，並向乙○○收取新臺幣（下同）一千元之報酬。果然乙○○經施打後，於當晚即感到身體
    不適，雖強自振作精神前往某晚會擔任司儀，但撐到晚會結束後，依然支持不住
    而不得不以電話聯絡丁○○，由丁○○將其帶往中山醫學大學附設醫院中港分院
    就醫，並通知其夫丙○○開車前往醫院載其返家休息，惟此時乙○○猶不敢告知
    丙○○病因，時至翌日中午十二時許，由於乙○○依舊感到胸部痛苦難耐，乃再
    由丙○○將其載往中山醫學大學附設醫院大慶院區掛急診，經醫師詢問，乙○○
    始表示係施打豐胸針所致，並以手機撥打丁○○之電話，由丙○○詢問丁○○後
    ，才知所施打之藥物為人工脂肪，丙○○雖立即將此訊息告知診治醫師，然經醫
    師搶救後依然回天乏術，乙○○延至九十一年九月十九日上午六時三十七分許仍
    因脂肪性肺栓塞併發敗血性休克，不治死亡。
二、案經臺灣臺中地方法院檢察署檢察官據報相驗後自動檢舉偵查起訴。
    理  由
一、右揭事實，業據被告甲○○、丁○○於本院審理時為認罪之陳述，核與被害人乙○○之夫黃天祐於警詢及偵查中指訴之情節相符，復經證人吳芳妹於偵查中證述
    明確，又經經營「雲裳美容工作室」之負責人張瑞娟於警詢時證述明確，有各該
    筆錄可考。又被害人乙○○係因施打豐胸針，導致脂肪性肺栓塞併發敗血性休克
    死亡一節，則經臺灣臺中地方法院檢察署檢察官督同法醫師相驗、解剖後，法醫
    師高大成對於被害人乙○○死因初步鑑定認：「一本case因隆胸採自己腹部之脂
    肪打入自己乳房後，隔天即發生呼吸困難、胸痛而入院，五天後死亡（大概病史
    ）。」；另將被害人乙○○全身器臟之一部分送請法務部法醫研究所鑑定結果，
    鑑定人孫家棟對於死因看法亦認：「死者乙○○，四十三歲，女性，由解剖及筆
    錄知死者係因脂肪性肺栓塞併發敗血性休克死亡（死亡方式：意外）。」等情，
    分別有臺灣臺中地方法院檢察署勘驗筆錄（相驗筆錄）、解剖紀錄、相驗屍體證
    明書、法務部法醫研究所（91）法醫所醫鑑字第一五九三號鑑定書各一份在卷足
    憑，並有中山醫學大學附設醫院病歷資料、急診護理記錄表各一份、該醫院診斷
    證明書一紙、死亡照片二張、相驗照片九張、解剖照片二十張附卷可稽。據此，
    被害人乙○○確係因被告甲○○為其施打含有人工脂肪之豐胸針後，因針劑內容
    物導致脂肪性肺栓塞併發敗血性休克死亡，被告甲○○為被害人乙○○施打豐胸
    針之行為與被害人乙○○之死亡間，係有直接因果關係等事實，至為灼然。此外
    ，尚有「雲裳美容工作室」現場照片四張、臺中縣警察局霧峰分局處理相驗案件
    初步調查報告暨報驗書、臺中縣警察局霧峰分局吉峰所受理各類案件紀錄表等件
    足資參佐。另再參以被告甲○○、丁○○於被害人乙○○住院期間，曾多次前往
    醫院探視，關心病情，於被害人乙○○死亡後，被告甲○○迅即將現金十萬元、
    面額分別為一百二十萬元、九十萬元、三十萬元之支票各一紙交予被告丁○○與
    劉憲璋律師，由被告丁○○與劉憲璋律師持以前往喪家，並轉交十萬元之慰問金
    ，復與被害人家屬丙○○達成慰問金二百五十萬元（即前開十萬元及三紙支票）
    之協議，均已兌現等情，又據被告二人及證人丙○○分別陳明在卷，並有慰問金
    協議兼領據一紙、丙○○活期儲蓄存款存摺資料影本一份、劉憲璋律師名片一張
    為憑。綜上所述，被告二人前開自白，核與事實確屬相符，堪予採信。從而，本
    件事證明確，被告甲○○、丁○○二人共同違法擅自執行醫療業務，及被告甲○○身為從事業務之人，因業務上之過失致人於死等犯行，均堪認定。
二、按醫師法第二十八條規定之「醫療業務」，係指以醫療行為為職業而言，不問是
    主要業務或附隨業務，凡職業上予以機會，為非特定多數人之醫療行為均屬之。
    又所稱醫療行為者，乃以治療矯正或預防人體疾病、傷害殘缺或保健為直接目的
    ，所為的診察，診斷及治療，或基於診療、診斷結果，以治療為目的所為之處方
    ，或用藥等行為的全部或一部之總稱。查：(一)本案被告甲○○、丁○○二人僅係
    美容從業人員，均明知被告甲○○並無合法醫師資格，竟由被告丁○○鼓吹吳芳
    妹、乙○○接受隆乳手術，再由被告甲○○以針筒在客人乳房兩側施打含有膠原
    蛋白或人工脂肪之針劑，以此方式共同擅自執行醫療業務，核被告二人所為，均
    係犯醫師法第二十八條前段之罪；(二)被告甲○○係從事豐胸美容醫療業務之人，
    原應注意其未具備醫師資格，未曾受有合格醫師之專業訓練，倘為他人胸部施打
    人工脂肪，將可能導致他人死亡之結果，而依當時情況又無不能注意之情事，竟
    仍貿然為被害人乙○○施打，導致被害人乙○○因而引起脂肪性肺栓塞併發敗血
    性休克，且不治死亡，核被告甲○○此部分所為，又犯刑法第二百七十六條第二
    項之業務過失致死罪。又：
（一）被告甲○○、丁○○就右揭違反醫師法第二十八條前段之罪之犯行，有犯意之
      聯絡及行為之分擔，皆為共同正犯。
（二）又按醫師法第二十八條規定「未取得合法醫師資格，擅自執行醫療業務者……
      」所謂「業務」係指以繼續之意思，反覆實行同種類的行為為目的之社會活動
      ，當然包含多數行為。被告甲○○、丁○○先後雖為客人吳芳妹及被害人乙○○進行施打豐胸針劑之治療行為，但只執行一個醫療業務，係屬繼續之一種，
      應僅構成一罪，無連續犯之適用。
（三）被告甲○○一違法醫療行為，同時觸犯右開構成要件不相同之二罪，為想像競
      合犯，應從一重之醫師法第二十八條前段之罪處斷。
（四）爰審酌被告二人先前均無任何犯罪紀錄，素行良好，有臺灣臺中地方法院檢察
      署刑案資料查註紀錄表、臺灣高等法院被告全國前案紀錄表可按，渠等雖均明
      知被告甲○○並無合格之醫師資格，但為圖私利，竟心存憢悻，輕忽為他人施
      打豐胸針劑可能引發致命之危險性，擅自從事應屬醫療行為之業務，先後施打
      之客人為吳芳妹、被害人乙○○，人數雖僅二人，但被害人乙○○卻因而引發
      脂肪性肺栓塞併發敗血性休克，進而不治死亡，所生之危害甚鉅；另考之被告
      二人因而獲取之利潤非多，犯後復已坦認犯行，並迅即主動與被害人乙○○家
      屬洽談和解事宜，被告甲○○並已依協議內容給付二百五十萬元之「慰問金」
      ，犯後態度良好，暨被告丁○○係負責引介客人，實際施打豐胸針劑者均為被
      告甲○○，二人參與犯罪及肇致被害人乙○○死亡之情節輕重有別等一切情狀
      ，分別量處如主文所示之刑。末查，被告二人前均未曾受有期徒刑以上刑之宣
      告，已如前述，被告二人既均坦承犯行，事後又迅即與被害人家屬達成和解，
      並依約給付和解金額，且於本案發生後均不再從事違法之醫療行為，足見深俱
      悔意，渠等二人經此教訓，當知警惕而信無再犯之虞，本院綜核各情，被告二
      人所宣告之刑，均認以暫不執行為適當，皆併予宣告緩刑五年，以啟自新。
（五）被告甲○○為客人吳芳妹、被害人乙○○施打豐胸針所用之針筒，雖未扣案，
      但無證據證明業已滅失，爰依醫師法第二十八條前段規定，宣告沒收。
據上論斷，應依刑事訴訟法第二百七十三條之一第一項、第二百九十九條第一項前段
，醫師法第二十八條前段，刑法第十一條、第二十八條、第二百七十六條第二項、第
五十五條、第七十四條第一款，罰金罰鍰提高標準條例第一條前段，判決如主文。
本案經檢察官戊○○到庭執行職務
中      華      民      國      九十三      年    四    月    二十八    日
                                臺灣臺中地方法院刑事第二庭
                                    法  官  莊  嘉  蕙
右正本證明與原本無異。
如不服本判決，應於送達後十日內向本院提出上訴狀（須附繕本），上訴於臺灣高等
法院臺中分院。
                                    書記官
中      華      民      國      九十三      年    四    月    二十八    日
附錄論罪科刑法條
醫師法第二十八條
未取得合法醫師資格，擅自執行醫療業務者，處六個月以上五年以下有期徒刑，得併
科新臺幣三十萬元以上一百五十萬元以下罰金，其所使用之藥械沒收之。但合於下列
情形之一者，不罰：
一  在中央主管機關認可之醫療機構，於醫師指導下實習之醫學院、校學生或畢業生
    。
二  在醫療機構於醫師指示下之護理人員、助產人員或其他醫事人員。
三  合於第十一條第一項但書規定。
四  臨時施行急救。
刑法第二百七十六條
因過失致人於死者，處二年以下有期徒刑、拘役或二千元以下罰金。
從事業務之人，因業務上之過失犯前項之罪者，處五年以下有期徒刑或拘役，得併科
三千元以下罰金。
